臺灣臺北地方法院刑事判決　　　　　　100年度交易字第379號
公　訴　人　臺灣臺北地方法院檢察署檢察官
被　　　告　王鵬裕
上列被告因過失傷害案件，經檢察官提起公訴（100 年度偵字第
9881號），本院判決如下：
    主  文
王鵬裕因過失傷害人，處有期徒刑月，如易科罰金，以新臺幣
壹仟元折算壹日。
    事  實
一、王鵬裕無駕駛執照竟仍於民國99年9 月8 日上午7 時30分許
    ，駕駛車牌號碼：6266—EQ號自小客車，沿臺北市○○區○
    ○街由東往西方向行駛，行經該德惠街與雙城街交岔路口，
    欲左轉雙城街時，本應注意車輛行駛至交岔路口左轉彎時，
    不得占用來車道搶先左轉，而須駛至交岔路口中心處始得左
    轉，且應讓直行車先行，而依當時天候晴朗，日間自然光線
    ，路面乾燥無缺陷，道路無障礙物且視距良好，並無不能注
    意之情事，竟未行駛至交岔路口中心處，且未讓直行車先行
    ，即貿然左轉駛入雙城街時，適有對向陳明雷所騎乘車牌號
    碼：835 ─JBJ 號重型機車，沿前揭德惠街由西往東方向直
    行行駛接近而來，以致避煞不及，兩車發生碰撞事故，因而
    造成陳明雷人車倒地，受有扭傷及拉傷、軀幹多處磨損或擦
    傷、右腕挫傷疑似扭傷及骨折、右腕扭傷及肌腱炎等傷害。
    王鵬裕肇事後在未被有偵查犯罪職務之公務員發覺前，留在
    現場向前往處理之臺北市政府警察局交通警察大隊中山分隊
    警員承認為肇事人，自首上情，接受裁判。
二、案經陳明雷訴由臺灣臺北地方法院檢察署檢察官偵查起訴。
    理  由
壹、證據能力：
一、按被告以外之人於審判外之言詞或書面陳述，除法律有規定
    者外，不得作為證據。又被告以外之人於審判外之陳述，雖
    不符前4 條之規定，而經當事人於審判程序同意作為證據，
    法院審酌該言詞陳述或書面陳述作成時之情況，認為適當者
    ，亦得為證據。當事人、代理人或辯護人於法院調查證據時
    ，知有第159 條第1 項不得為證據之情形，而未於言詞辯論
    終結前聲明異議者，視為有前項同意，刑事訴訟法159 條第
    1 項、第159 條之5 分別定有明文。查證人即告訴人陳明雷
    於警詢中所為之陳述，固係審判外之陳述而屬傳聞證據，惟
    檢察官、被告王鵬裕就上開審判外之陳述，於本院審理中，
    並不爭執證據能力，復未曾於言詞辯論終結前聲明異議，而
    本院審酌該證人陳述作成時之情況，並無違法取證及證明力
    過低之瑕疵，亦認以之作為證據為適當，依前揭規定說明，
    自得為證據。
二、次按未經被告詰問之被告以外之人於偵查中向檢察官所為之
    陳述，依刑事訴訟法第159 條之1 第2 項之規定，原則上屬
    於法律規定為有證據能力之傳聞證據，於例外顯有不可信之
    情況，始否定其得為證據。是得為證據之被告以外之人於偵
    查中所為之陳述，因其陳述未經被告詰問，應認屬於未經合
    法調查之證據，並非無證據能力，而禁止證據之使用。惟是
    否行使詰問權，屬被告之自由，倘被告於審判中捨棄詰問權
    ，或證人客觀上有不能受詰問之情形，自無不當剝奪被告詰
    問權行使之可言（參見最高法院98年度台上字第1032號判決
    意旨參照）。查證人陳明雷於偵查中之陳述，已依法具結（
    見100 年度偵字第9881號偵查卷第49頁），且衡諸該陳述之
    作成並無顯不可信之情況，因認具有證據能力。雖證人陳明
    雷未經被告於偵查程序為詰問，然本院於準備程序及審理程
    序多次提示被告對證人陳明雷所為陳述有何意見及有何調查
    證據之聲請，被告始終未曾聲請詰問該證人，應已捨棄對證
    人陳明雷之詰問權。而本院於審判期日依法定程序提示證人
    陳明雷之證述並告以要旨，而為合法調查後，自得採為證據
    。
貳、實體方面：
一、上開犯罪事實，業經被告於本院審理中坦承不諱（見本院10
    0 年6 月27日審理筆錄第7 頁），且查：
  (一)核與證人陳明雷於警詢及偵查中指述情節相符合（同前偵查
    卷第6 頁至第7 頁、第47頁），並有卷附馬偕紀念醫院乙種
    診斷證明書2 份、道路交通事故現場圖、道路交通事故調查
    報告表(一)、(二)及車禍事故現場照片16張在卷可稽（同前偵查
    卷第14頁至第15頁、第20頁、第24頁至第25頁、第31頁至第
    38頁）。足徵被告前開自白與事實相符合，值堪信實。
  (二)按汽車行駛至交岔路口，左轉彎時，應依下列規定：五、左
    轉彎時，應距交岔路口30公尺處顯示方向燈或手勢，換入內
    側車道或左轉車道，行至交岔路口中心處左轉，並不得占用
    來車道搶先左轉。七、轉彎車應讓直行車先行。道路交通安
    全規則第102 條第1 項第5 款、第7 款分別定有明文。被告
    駕駛車輛沿臺北市○○區○○街由東往西方向行駛，行經該
    德惠街與雙城街交岔路口欲左轉雙城街時，自應注意上開規
    定，而依當時日間天候晴，路面乾燥無缺陷，道路無障礙物
    且視距良好，並無不能注意之情事，有上開調查報告表在卷
    可參，被告並無不能注意之情，其竟未行駛至交岔路口中心
    處，且未讓直行車先行，即貿然逕行左轉，以致不慎發生碰
    撞事故，並造成證人陳明雷受傷，被告駕駛車輛之行為有過
    失，至為明確。本件證人陳明雷因本件車禍受傷，與被告之
    過失行為間並有相當因果關係。又以本案車禍事故現場圖及
    照片所示，被告車輛於車禍事故後尚停放在德惠街斑馬線上
    ，惟車頭已經朝左，並進入證人陳明雷行進方向之車道內，
    足見被告是佔用來車道提前左轉，而此顯非證人陳明雷仍得
    預先料想得到並為避讓措施；再依證人陳明雷於警詢中猶陳
    述：約距離5 公尺遠處始發現被告駕駛車輛左轉等情（同前
    偵查卷第23頁），證人陳明雷斯時亦是騎乘機車接近該交岔
    路口處，始發現被告欲駕駛車輛左轉之情事，及參酌證人陳
    明雷對於突發事件之反應力，本即須一段時間與距離作反應
    ，是依此情觀之，證人陳明雷對被告突然朝左駛入對向車道
    之行為，應無從閃避，或為適當之避讓措施為是，是證人陳
    明雷於本案車禍事故並無任何過失可言。
  (三)綜上所述，本件事證明確，被告犯行堪以認定，應依法論科
    。
三、核被告所為，係犯刑法第284 條第1 項前段之過失傷害罪。
    被告係無駕駛執照駕車致證人陳明雷受傷，亦經被告陳述明
    確在卷（見本院100 年6 月27日審判筆錄第7 頁），自應依
    道路交通管理處罰條例第86條第1 項之規定，加重其刑。又
    被告於車禍發生後，於職司偵查機關未發覺其過失致傷害犯
    罪之前，即向前往處理之臺北市政府警察局交通警察大隊中
    山分隊警員承認為肇事人，接受裁判，有臺北市○○○○○
    道路交通事故肇事人自首情形紀錄表1 份在卷可考（同前偵
    查卷第27頁），是其係對於未發覺之過失傷害罪自首而受裁
    判，積極面對訴究，值得鼓勵，是依刑法第62條前段之規定
    減輕其刑，並先加後減之。爰審酌被告素行、過失程度、證
    人陳明雷受傷後，經醫生評估尚須修養45天，傷勢非輕，及
    參以被告迄今仍未與證人陳明雷達成和解等一切情狀，量處
    如主文所示之刑，並諭知易科罰金之折算標準。
據上論斷，依刑事訴訟法第299 條第1 項前段，第284 條第1 項
前段、第62條前段、第41條第1 項前段，道路交通管理處罰條例
第86條第1 項，刑法施行法第1 條之1 ，判決如主文。
本案經檢察官徐仕瑋到庭執行職務
中    華    民    國   100    年    7     月    11    日
                          臺灣臺北地方法院刑事第十七庭
                                     法  官   賴淑美
上正本證明與原本無異。
如不服本判決應於收受送達後10日內向本院提出上訴書狀，並應
敘述具體理由；其未敘述上訴理由者，應於上訴期間屆滿後20日
內向本院補提理由書（均須按他造當事人之人數附繕）「切勿逕
送上級法院」。告訴人或被害人如對於本判決不服者，應具備理
由請求檢察官上訴，其上訴期間之計算係以檢察官收受判決正本
之日期為準。
                                     書記官   許翠燕
中    華    民    國   100    年    7     月    12    日
附錄本案論罪科刑法條全文：
刑法第284條：
因過失傷害人者，處六月以下有期徒刑、拘役或五百元以下罰金
，致重傷者，處一年以下有期徒刑、拘役或五百元以下罰金。
從事業務之人，因業務上之過失傷害人者，處一年以下有期徒刑
、拘役或一千元以下罰金，致重傷者，處三年以下有期徒刑、拘
役或二千元以下罰金。